【裁判字號】    99,上易,881
【裁判日期】    990929
【裁判案由】    竊盜
【裁判全文】
臺灣高等法院高雄分院刑事判決         99年度上易字第881號
上  訴  人  臺灣屏東地方法院檢察署檢察官
被      告  甲○○
上列上訴人因被告竊盜案件，不服臺灣屏東地方法院99年度易字
第489 號中華民國99年6 月11日第一審判決（起訴案號：臺灣屏
東地方法院檢察署99年度偵字第1976、4177號），提起上訴，本
院判決如下：
     主  文
上訴駁回。
     理  由
一、聲請簡易判決處刑意旨略以：甲○○意圖為自己不法之所有
    ，先於民國（下同）99年2 月18日1 時50分許，在屏東縣萬
    巒鄉○○路54號便利商店倉庫內，徒手竊取乙○○所有之側
    背包1 個（內有手機3 支、紅包袋內現金新台幣《下同》32
    00元、健保卡、身分證、第一銀行存摺及提款卡、相機、現
    金2750元等物）及丙○○所有之薪資袋（內有現金12715 元
    ）。又於99年3 月6 日23時許，在屏東縣萬巒鄉○○路102
    號便利商店內，徒手竊取崔明宗所有之隔離霜2 瓶、粉底霜
    2 瓶、蜜粉1 瓶、四物禮盒1 盒、青木瓜禮盒1 盒、大背包
    1 只、玩具榔頭1 個等物。因認被告涉犯刑法第320 條第1
    項之竊盜罪等語。
二、按起訴程序違背規定者，應諭知不受理之判決，此刑事訴訟
    法第303 條第1 款定有明文。次按刑事訴訟法第253 條之3
    第1 項規定「被告於緩起訴期間內，有左列各款之情形之一
    者，檢察官得依職權或依告訴人之聲請撤銷原緩起訴之處分
    ，繼續偵查或起訴」之反面解釋，可知檢察官欲提起公訴訴
    追已獲有合法生效緩起訴處分之被告，除被告於緩起訴處分
    期間，有該條第1 項所列各款情形外，尚須先撤銷該緩起訴
    處分，始得以繼續偵查或起訴。
三、經查：
  (一)本件檢察官於99年5 月31日具狀向原審法院聲請簡易判決處
    刑前（見原審99年度簡字第1062號卷內收文章），已於99年
    4 月8 日當庭對被告就本件被訴犯罪事實部分諭知緩起訴處
    分，期間1 年，並於緩起訴確定後10個月接受臺灣屏東地方
    法院檢察署法治教育2 場，被告當庭表示同意並簽署「緩起
    訴處分被告應行注意事項」等情，有訊問筆錄1 份、緩起訴
    處分被告應行注意事項1 紙附卷可稽（99年度偵字第1976號
    卷第13至15頁）。上開緩起訴處分，既已對外表示，自生其
    效力，檢察官並應依刑事訴訟法第255 條第1 項製作處分書
    ，將處分書送達於被告，以保障被告之權利。倘於緩起訴期
    間，如因被告未履行緩起訴之條件內容，檢察官始可依職權
    撤銷緩起訴處分，繼續偵查或起訴（參照最高法院98年度台
    非字第63號判決）。
  (二)本件被告被訴上揭犯罪事實，既先經檢察官諭知緩起訴處分
    ，期間1 年，而在此期間內，檢察官並未有撤銷緩起訴處分
    之書面或筆錄可稽，該緩起訴處分仍處於合法生效之期間甚
    明。原審因認檢察官於緩起訴處分期間內，逕對被告聲請簡
    易判決處刑，其起訴程式顯係違背法律規定之程式，而不經
    言詞辯論，逕為不受理之判決，經核並無不合。
四、上訴意旨略以：
  (一)依刑事訴訟法第255 條第1 項規定，檢察官為不起訴處分、
    職權處分、緩起訴處分及撤銷緩起訴處分，均應製作處分書
    敘述其處分之理由，換言之，即檢察官為不起訴處分、職權
    處分、緩起訴處分及撤銷緩起訴處分之訴訟行為，均採「書
    面要式」，如不符合法定訴訟行為之表達形式，應不生訴訟
    法上之效力。現行實務上，檢察官於實施偵查後，依刑事訴
    訟法第255 條第1 項規定，應製作起訴、不起訴或緩起訴處
    分書後，尚須依照檢察機關內部書類送閱流程，受檢察長指
    揮以貫徹檢察一體原則及目的，是以，檢察官就偵查中之案
    件，依偵查結果為緩起訴處分，需先依刑事訴訟法第255 條
    第1 項法定書面要式之規定，製作處分書後，依照檢察署內
    部書類送閱程序，並待所屬地方法院檢察署將該案件偵查結
    果對外公告，此時，檢察官所為緩起訴處分之訴訟行為，始
    生訴訟上緩起訴處分成立並生效之效力。
  (二)本件檢察官固於99年4 月8 日偵查中對被告諭知緩起訴處分
    期間及內容，然並未製作緩起訴處分書；又檢察官於99年5
    月17日始製作聲請簡易判決處刑書，該案應係於99年5 月17
    日始生偵查終結效力。是本件檢察官於99年4 月8 日之諭知
    緩起訴處分之訴訟行為，因尚未製作處分書，亦未對外公告
    ，尚非屬有效之訴訟行為，即不生緩起訴處分之訴訟法上之
    效力。況被告於本案繫屬後，又另涉多起竊盜、偽造文書、
    詐欺等案件，並於99年4 月20日以有反覆實施之虞為由遭臺
    灣高雄地院法院羈押，此有全國刑案資料查註表、人犯在監
    在押最新資料報表可憑，則檢察官諭知被告前開緩起訴內容
    及期間後，若明知被告有緩起訴撤銷之事由存在，仍執意為
    緩起訴，不僅浪費司法資源，亦與緩起訴目的在於猶豫期間
    內，觀察被告，使被告能知所警惕，以改過遷善，達到個別
    預防之立法目的不合。
五、按「檢察官所為之起訴或不起訴處分，祇須對外表示即屬有
    效，該起訴書或不起訴處分書之制作與否，係屬程式問題，
    不影響終結偵查之效力」（司法院院字第二五五○號解釋、
    最高法院75年度台上字第4083號判決參照），本件檢察官於
    99年4 月8 日訊問被告時，於被告表示認罪，並徵詢被告同
    意接受緩起訴處分後，旋即明確「諭知」緩起訴處分，並告
    知被告1 年內不得再犯，再徵詢其同意緩起訴為1 年，在緩
    起訴確定後10月接受法治教育2 場，即交付「緩起訴處分被
    告應行注意事項」甲聯，乙聯由被告簽名後附卷，並交付該
    署檢察官緩起訴處分命令等情，有該訊問筆錄可憑（見99年
    度偵字第1976號卷第13、14頁）。足認檢察官已當庭向被告
    明確表示予以緩起訴處分，並依刑事訴訟法第253 條之2 規
    定命被告於緩起訴處分期間內履行一定之處遇措施，被告因
    而當庭簽收上開注意事項甲聯，則其對於本件竊盜犯行自已
    具有受緩起訴處份之信賴甚明。是本案偵查檢察官既對外諭
    知緩起訴之意旨，並交付被告應行注意事項之書面，其緩起
    訴處分應認已生效無訛。至檢察官遲未製作緩起訴處分書，
    並為送達，僅生緩起訴處分是否確定，有無撤銷緩起訴分而
    另行偵查或起訴等問題，尚難執此認本件緩起訴訴尚未生效
    至明。否則，若認檢察官於踐行上開緩起訴處分意旨之諭知
    ，於被告對其犯行受緩起訴處分已生相當信賴後，檢察官竟
    可藉由遲不製作處分書，而使緩起訴處分處於不確定之狀態
    ，致無從起算緩起訴期間，檢察官尚得依諭知緩起訴處分後
    之其他情事，任意繼續偵查或起訴，其有違信賴保護原則及
    國家禁反言原則甚明。準此，本件被告所涉犯之上開竊盜犯
    行，既經檢察官為緩起訴處分，於緩起訴處分有效期間內，
    既未經檢察官依法撤銷該緩起訴處分，竟對被告已為緩起訴
    處分之犯罪事實聲請簡易判決處刑，核與刑事訴訟法第253
    條之3 第1 項、第451 條第3 項規定之程序均有不合。原審
    認本件檢察官簡易判決處刑程序違背法律規定之程式，而依
    依刑事訴訟法第303 條第1 款規定諭知不受理之判決，並無
    不合。檢察官仍執前詞，指摘原判決不當，為無理由，應予
    駁回。
據上論斷，應依刑事訴訟法第368條、第372條，判決如主文。
中    華    民    國    99    年    9     月    29    日
                  刑事第十庭    審判長法  官  陳中和
                                      法  官  蔡國
                                      法  官  林水城
以上正本證明與原本無異。
不得上訴。
中    華    民    國    99    年    9     月    29    日
                                      書記官  蔡佳君

司法院資訊處製作；財團法人民間司法改革基金會備份。
